臺灣嘉義地方法院刑事判決　　　　　　　　　　　　　九十二年度訴字第一四號
　　公　訴　人　臺灣嘉義地方法院檢察署檢察官
　　被　　　告　己○○
　　指定辯護人　辛○○律師
右列被告因強盜等案件，經檢察官提起公訴（九十一年度偵字第八二一一號），及移
九號），本院判決如左：
    主  文
己○○連續行使偽造私文書，足以生損害於他人，累犯，處有期徒刑捌月。扣案變造
之劉宇山中華民國國民身分證上己○○相片壹幀，偽造如附表一所示之「劉宇山」之
署押，均沒收之。又攜帶兇器，夜間侵入住宅竊盜，因脫免逮捕，當場施以強暴，未
遂，累犯，處有期徒刑肆年，扣案之螺絲起子貳支、照明燈壹個沒收。應執行有期徒
刑肆年陸月，扣案變造之劉宇山中華民國國民身分證上己○○相片壹幀，偽造如附表
一所示之「劉宇山」之署押、螺絲起子貳支、照明燈壹個，均沒收。
    事  實
一、己○○曾因違反毒品危害防制條例案件，經本院於民國八十九年一月十四日以八
    十八年度易字第一四五七號判處有期徒刑六月確定，於九十年九月二十六日執行
    完畢。仍不知悔改，於九十年底間某日在臺中車站拾獲劉宇山所遺失之國民身分
    證（身分證統一編號：Ｚ000000000號）一張後將之據為己有（侵占遺
    失物犯行已罹於追訴權時效未起訴），旋基於變造特種文書之概括犯意，於九十
    年間某日，在嘉義市火車站前某旅行社，將該拾獲之劉宇山所有身分證上之照片
    撕下，換貼自己之照片予以變造，足以生損害於戶政機關對戶籍管理之正確性及
    劉宇山本人。復基於行使偽造私文書、行使變造特種文書之概括犯意，於九十一
    年三月二十七日，至位於嘉義市○○○路之全虹企業股份有限公司（下稱全虹通
    訊）嘉義民生分公司，佯以劉宇山之名義申請0000000000號、000
    0000000號行動電話門號使用，而利用不知情之店內員工為其偽填相關年
    籍資料於泛亞電信股份有限公司（下稱泛亞電信）行動電話用戶申請書及ＭＮＮ
    Ｃ一０八一單辦門號專案聲明書上，並接續在該申請書之「申請人簽名」欄及聲
    明書之「立聲明書人簽章」欄偽簽劉宇山之署名各一枚，並提供該變造之身分證
    正反面影本黏貼於前揭申請書上而行使之，再將偽造完成後之行動電話服務申請
    書及聲明書等私文書交付全虹通訊店員用以向泛亞電信申請行動電話服務而行使
    之（如附表一編號一、二所示），足以生損害於全虹通訊、泛亞電信及劉宇山本
    人。復於同年四月三日、四日及二十二日，分別向臺灣電店股份有限公司臺南西
    門特約服務中心、臺灣電店股份有限公司臺南金華二特約服務中心（下稱臺灣電
    店公司）、臺灣大哥大股份有限公司直銷處（下稱臺灣大哥大），佯以劉宇山之
    名義申請0000000000號、0000000000號及0000000
    000號行動電話門號使用，而利用不知情之店內員工為其偽填相關年籍資料於
    臺灣大哥大行動電話服務申請書及同意書上，並接續在該申請書之「申請人簽名
    」欄及聲明書之「立同意書人簽章」欄偽簽劉宇山之署名各一枚及按印指印各一
    枚於其上，表示係劉宇山之指紋，計偽造劉宇山署名及指印共六枚（詳如附表一
    編號三、四、五所示），並提供該變造之身分證正反面影本黏貼於前揭申請書上
    而行使之，再將偽造完成後之行動電話服務申請書及同意書等私文書交付承辦人
    員用以向臺灣大哥大申請行動電話服務而行使之，足以生損害於臺灣電店公司、
    臺灣大哥大及劉宇山本人。
二、己○○與陳福源（經本院以九十二年度易字第二四五號判決確定）另共同基於意
    圖為自己不法所有之犯意聯絡，於九十一年十二月五日下午五時三十分之日沒後
    ，由己○○持照明燈乙個，及其所有客觀上具有危險性之螺絲起子二支，共同至
    嘉義縣太保市○○里○○○街一巷十一號五樓庚○○住處，為先窺探住戶有無在
    家，乃由己○○以上開螺絲起子先拆下大門之透視孔鏡乙個，損壞該透視孔鏡之
    監看訪客功能，再撬開前開庚○○住處大門喇叭鎖後，由陳福源在外負責把風，
    己○○即侵入該住宅內（侵入住宅部分未據告訴）於翻箱倒櫃尋找財物尚未得手
    之際，因屋內小狗吠叫，庚○○返家查看，陳福源見狀先行逃離，己○○逃離不
    及即躲入主臥房門後，庚○○進入屋內發現遭竊，進入主臥室將櫥櫃門關上後尚
    不知己○○躲在該處，在離開主臥室時因懼小狗跑離家中，乃將小狗喚入主臥室
    欲關房門之際發覺己○○躲在門後，己○○為脫免逮捕，竟逾越與陳福源共同竊
    盜之犯意，而以傷害之犯意當場推庚○○之身體並以腳踢庚○○，致庚○○跌倒
    撞擊牆壁，而受有右膝摔傷等傷害（傷害部分未據告訴），己○○乃趁隙逃逸，
    嗣經鄰人追捕而逮獲，並扣得其所有供竊盜所用之螺絲起子二支、照明燈一個。
三、詎己○○於九十一年十二月五日遭逮捕後，竟承犯罪事實一之概括犯意，在遭警
    逮捕之際偽稱其為劉宇山，先於同日下午八時許，接續在嘉義縣警察局水上分局
    新埤派出所之警詢筆錄、扣押書、指認口卡片、嘉義縣警察局水上分局通知（含
    通知本人聯、通知家屬聯及存查聯）上偽造劉宇山之署押及按指印於其上，表示
    係劉宇山之指紋（如附表一編號六、七、八、九所示），繼於翌日下午二時許，
    接續在台灣嘉義地方法院檢察署偵訊筆錄及本院訊問筆錄、押票、押票回證上偽
    造劉宇山之署押及按指印於其上，表示係劉宇山之指紋（如附表一編號十、十一
    、十二、十三所示），暨於同年月七日在臺灣嘉義看守所暨鹿草分監收容人資料
    上偽造劉宇山之署押及按指印於其上，表示係劉宇山之指紋（如附表一編號十四
    所示），足生損害於劉宇山及司法機關對偵辦刑事案件之正確性，嗣因本院通知
    劉宇山家屬，己○○始告知其真實姓名、年籍，知悉上情。
四、案經庚○○訴由嘉義縣警察局水上分局報請臺灣嘉義地方法院檢察署檢察官偵查
    起訴及併案審理。
      理  由
一、訊據被告己○○對於犯罪事實一、三坦承不諱，核與證人即被害人劉宇山證述情
    節相符，有該筆錄在卷可稽；並有扣案之變造劉宇山身分證、附表一編號一、二
    、三、四、五所示文件上之偽造署名及指印在卷足憑；且經核該變造之身分證上
    照片四周有切割、破壞痕跡，且膠膜上有鋼印，而相片上無鋼印，該身分證有換
    貼照片之虞，此有內政部警政署刑事警察局九十二年一月二十日刑鑑字第七六九
    ０號鑑驗通知書在卷可參，足徵被告任意性自白與事實相符，此部分犯行已臻明
    確。對於在犯罪事實二之時、地，與另案被告陳福源共同基於意圖為自己不法所
    有，於夜間侵入被害人即屋主庚○○位在嘉義縣太保市○○里○○○街一巷十一
    號五樓之住宅，著手於竊盜財物而在該址臥房內翻箱倒櫃尚未得手之際，旋遭被
    害人發覺報警，並予逮捕，其竊盜犯行乃告未遂等事實，已於本院審判期日自白
    不諱，有本院審判筆錄可查，惟否認有何當場基於脫免逮捕之故意，徒手毆打被
    害人等事實，指定辯護人則以，被告被被害人捉住時，被告僅基於本能掙脫反應
    欲脫開，並無故意施強暴毆打被害人等語，以為辯護。惟查：（一）右揭犯罪事
    實二除前揭被告已經自白之部分，且被告在犯罪現場既有翻找財物之行為，足認
    被告確已著手於竊盜犯行，並非僅著手於加重竊盜之加重條件；（二）至於被告
    就其為脫免逮捕，而以手毆打被害人即屋主之部分，雖辯稱並無此事，指定辯護
    人亦以，被告僅基於本能掙脫反應欲脫開，並無故意施暴等語，以為辯護，惟此
    部分已經被害人庚○○於本院審理時證稱：被告急著逃跑，我抓住他的手，他把
    我的手撥開，逃跑時被告踢了我一下，被告的腳絆到我的腳，我跌倒後，被告就
    跑出去（見本院卷九十三年二月二十四日審判筆錄），並被害人因而受有左膝二
    乘二公分擦傷、左下肢二乘二公分擦傷等傷害，有華濟醫院診斷證明書在卷可佐
    （見警卷第十頁），足徵被告所辯上情顯非實在，不足採信，從而被告確有為犯
    罪事實二之犯行，堪以認定。
    綜上所述，本件事證明確，被告己○○犯行洵堪認定，應予依法論科。
二、按身分證屬於品行能力服務相類證書之一種，為刑法第二百十二條之特種文書；
    行使影本，作用與原本相同，變造文書後，持以行使其影本，仍應論以行使變造
    文書罪（最高法院七十年台上字第一一○七號判例意旨參照）。被告變造上開身
    分證後復行使之，自足生損害於戶政機關之正確管理及劉宇山本人；被告以劉宇
    山名義製作行動電話服務申請書、聲明書及同意書，並提出行使，亦足以生損害
    於全虹通訊、泛亞電信、臺灣大哥大公司、臺灣電店公司及劉宇山本人；被告於
    附表一編號六至十四偽造劉宇山之署押及指印，足以生損害於司法調查之正確性
    ，亦使劉宇山有受訴追之虞而損害之。再按刑法第三百二十九條之以強盜論，即
    以強盜罪相當條文處罰之意，並非專以第三百二十八條第一項之強盜論，故第三
    百三十條所謂犯強盜罪，不僅指自始犯強盜罪者而言，即依第三百二十九條以強
    盜論者，亦包括之，如此項準強盜有第三百二十一條第一項各款情形之一，自應
    依第三百三十條論處，最高法院四十二臺上字第五二三號判例即採此見解。是核
    被告就犯罪事實一所為，係犯刑法第二百十六條、第二百十二條行使變造特種文
    書罪、同法第二百十六條、第二百十條行使偽造私文書罪，就犯罪事實二所為，
    係犯刑法第三百三十條第二項、第一項攜帶凶器夜間侵入住宅竊盜，因脫免逮捕
    ，而當場施以強暴，未遂。被告雖對被害人施強暴成傷，惟此傷害行為，未據被
    害人提出告訴，乃不併為審理，亦此敘明，就犯罪事實三所為，係犯刑法第二百
    十六條、第二百十條之行使偽造私文書罪，又按在附表一編號九之通知書上簽名
    ，乃用以表示收受之意思，有收據之性質，自屬私文書，其進而持交於司法警察
    ，已本於該文書之內容而有所主張，而行使該偽造私文書，另刑法第二百十七條
    所稱之「偽造署押」，係指行為人冒用本人名義在文件上簽名或為民法第三條第
    三項所稱指印之類似簽名之行為者而言，故核被告此部份所為，係犯刑法第二百
    十六條、第二百十條之行使偽造私文書罪及第二百十七條之偽造署押罪；被告於
    附表一編號六至十一冒名應訊所為之偽造署押及行使偽造私文書行為，及附表一
    編號十二至十四偵訊後所為之偽造署押，均係欲達同一逃避刑責目的之接續動作
    ，在時間及空間上均具有密切之關連性，且係侵害同一法益，分別均為接續犯；
    又其於附表編號九之偽造署押係偽造私文書之部分行為，偽造後復持以行使，偽
    造私文書之低度行為為行使之高度行為所吸收，均不另論罪。偽造私文書及變造
    特種文書後復持以行使，其偽造私文書及變造特種文書之低度行為則為行使偽造
    私文書及行使變造特種文書之高度行為所吸收，均不另論罪。被告利用不知情之
    店員填載附表編號一至五之文件，以遂行其該部分偽造文書犯行，核屬間接正犯
    。被告多次行使偽造私文書及行使變造特種文書，均時間緊接，所犯係構成要件
    相同之罪名，顯係基於概括犯意反覆為之，均應依連續犯規定論以一罪，並加重
    其刑。又被告就犯罪事實二雖已著手於加重強盜行為之實施，惟尚未取得財物，
    其犯罪尚屬未遂，為未遂犯，爰依刑法第二十六條前段之規定，減輕其刑。被告
    所犯上開三罪間，有手段、目的之牽連關係，應從一重之連續行使偽造私文書罪
    論處。連續行使偽造私文書罪，與強盜未遂罪間，兩者所犯罪名不同，犯意各別
    、行為互殊，應分論併罰。又被告曾因違反毒品危害防制條例案件，經本院於八
    十九年一月十四日以八十八年度易字第一四五七號判處有期徒刑六月確定，於九
    十年九月二十六日執行完畢，有臺灣高等法院被告全國前案紀錄表在卷可考，其
    於五年內再犯本案有期徒刑之罪，為累犯，並加重其刑，連續行使偽造私文書部
    分，應遞加重其刑，又其所犯加重強盜罪部分，尚未取得財物，為未遂，按既遂
    之刑減輕其刑並依法先加後減之。爰審酌被告有多次前科，有前揭紀錄表可查，
    猶不思悛悔，而為本案犯行，又為脫免逮捕而當場施強暴，並致人受傷，嚴重破
    壞社會秩序及居家安全，惟被告於犯罪後已坦承大部分之犯行，又未盜得財物，
    即被捕獲，及其犯罪動機、目的、手段、品行、智識程度等一切情狀，量處如主
    文所示之刑。扣案變造之劉宇山身分證上之相片一幀、螺絲起子二支、照明燈一
    個，為供被告犯罪所用之物，且屬被告所有，業據其供承在卷，應依刑法第三十
    八條第一項第二款宣告沒收之；卷附如附表所示偽造劉宇山之署名及按指印以表
    示係劉宇山之意思之指紋，均依刑法第二百十九條宣告沒收，另附表編號九通知
    書之移送聯、存查聯，雖未扣案，然無積極證據證明業已滅失，其上偽造之「劉
    宇山」署押，均應依刑法第二百十九條規定宣告沒收。又扣案之「劉宇山」身分
    證非屬被告所有之物，不予宣告沒收。
三、併辦意旨略以：被告於附表二所示時、地，侵入住宅竊盜，竊得如附表二所示之
    財物，因認被告涉犯刑法第三百二十條竊盜罪嫌。訊據被告固不否認為併案意旨
    所指犯行，然移送併辦意旨所指被告竊盜犯行，與本件論罪科刑之行使偽造私文
    書、強盜未遂犯行之罪名有異，難認有裁判上一罪之關係，本院自不得併予審理
，此部分應退回檢察官另行依法處理。
據上論斷，應依刑事訴訟法第二百九十九條第一項前段，刑法第二十八條、第五十六
條、第二百十六條、第二百十條、第二百十二條、第三百三十條第二項、第一項、第
五十五條、第四十七條、第三十八條第一項第二款、第二百十九條，罰金罰鍰提高標
準條例第一條前段，判決如主文。
本案經檢察官陳昭廷到庭執行職務。
中     華       民       國       九 十 三    年     五    月     三    日
                                   臺灣嘉義地方法院刑事第三庭
                                       審判長法官  沈  福  財
                                             法官  陳  端  宜
                                             法官  朱  美  璘
右正本證明與原本無異。
如不服本判決，應於判決送達後十日內向本院提出上訴狀(應抄附繕本)。告訴人
或被害人如對於本判決不服者，應具備理由請求檢察官上訴，其上訴期間之計算
係以檢察官收受判決正本之日期為準。
中     華       民       國       九 十 三    年     五    月     三    日
                                           書記官  尹  玉  琪
附錄本案論罪科刑法條全文
刑法第二百十條
偽造、變造私文書，足以生損害於公眾或他人者，處五年以下有期徒刑。
刑法第二百十二條
偽造、變造護照、旅券、免許證、特許證及關於品行、能力服務或其他相類之證書、
介紹書，足以生損害於公眾或他人者，處一年以下有期徒刑、拘役或三百元以下罰金
。
刑法第二百十六條
行使第二百十條至第二百十五條之文書者，依偽造、變造文書或登載不實事項或使登
載不實事項之規定處斷。
刑法第三百三十條：
犯強盜罪而有第三百二十一條第一項各款情形之一者，處七年以上有期徒刑。
前項之未遂犯罰之。
中華民國刑法第三百二十九條：
竊盜或搶奪，因防護贓物、脫免逮捕或湮滅罪證，而當場施以強暴脅迫者，以強盜論
。
中華民國刑法第三百二十一條：
犯竊盜罪而有左列情形之一者，處六月以上五年以下有期徒刑：
一  於夜間侵入住宅或有人居住之建築物、船艦，或隱匿其內而犯之者。
二  毀越門扇、牆垣或其他安全設備而犯之者。
三  攜帶兇器而犯之者。
四  結夥三人以上而犯之者。
五  乘火災、水災或其他災害之際而犯之者。
六  在車站或埠頭而犯之者。
前項之未遂罰之。
附表一：
┌──┬──────────┬──────┬──────┬────────┐
│編號│文   書   名   稱   │偽造之劉宇山│偽造之劉宇山│ 備         註  │
│    │                    │名義指印    │名義簽名    │                │
├──┼──────────┼──────┼──────┼────────┤
│一  │泛亞電信用戶申請書及│無          │二枚        │                │
│    │單辦門號專案聲明書  │            │            │                │
│    │（0000000000）      │            │            │                │
├──┼──────────┼──────┼──────┼────────┤
│二  │泛亞電信用戶申請書及│無          │二枚        │                │
│    │單辦門號專案聲明書  │            │            │                │
│    │（0000000000）      │            │            │                │
├──┼──────────┼──────┼──────┼────────┤
│三  │台灣大哥大行動電話服│一枚        │一枚        │                │
│    │務申請書及同意書    │            │            │                │
│   │（0000000000）      │            │            │                │
├──┼──────────┼──────┼──────┼────────┤
│四  │台灣大哥大行動電話服│一枚        │一枚        │                │
│    │務申請書及同意書    │            │            │                │
│    │（0000000000）      │            │            │                │
├──┼──────────┼──────┼──────┼────────┤
│五  │台灣大哥大行動電話服│一枚        │一枚        │                │
│    │務申請書及同意書    │            │            │                │
│    │（0000000000）      │            │            │                │
├──┼──────────┼──────┼──────┼────────┤
│六  │九十一年十二月五日十│七枚        │三枚        │                │
│    │九時警詢筆錄        │            │            │                │
├──┼──────────┼──────┼──────┼────────┤
│七  │扣押書              │二枚        │二枚        │                │
├──┼──────────┼──────┼──────┼────────┤
│八  │指認口卡片          │一枚        │一枚        │                │
├──┼──────────┼──────┼──────┼────────┤
│九  │嘉義縣警察局水上分局│一枚        │一枚        │                │
│    │通知（存根）        │            │            │                │
├──┼──────────┼──────┼──────┼────────┤
│十  │九十一年十二月六日二│無          │一枚        │                │
│    │時偵訊筆錄          │            │            │                │
├──┼──────────┼──────┼──────┼────────┤
│十一│九十一年十二月六日四│            │            │                │
│    │時三十分訊問筆錄    │無          │一枚        │                │
├──┼──────────┼──────┼──────┼────────┤
│十二│嘉義地方法院九十一年│一枚        │無          │                │
│    │十二月六日押票      │            │            │                │
├──┼──────────┼──────┼──────┼────────┤
│十三│嘉義地方法院押票回證│一枚        │無          │                │
├──┼──────────┼──────┼──────┼────────┤
│十四│台灣嘉義看守所暨鹿草│一枚        │二枚        │                │
│    │分監入所（監）收容人│            │            │                │
│    │講習記錄表          │            │            │                │
└──┴──────────┴──────┴──────┴────────┘
 附表二：
┌──┬─────┬─────┬────────┬─────┬──────┐
│編號│犯罪時間  │犯罪地點  │ 犯罪手法       │被害人    │備註        │
├──┼─────┼─────┼────────┼─────┼──────┤
│一  │九十一年十│嘉義縣民雄│攀爬陽台進入該層│丙○○    │併案案號：  │
│    │月七日下午│鄉○○路二│樓內，趁機竊取被│乙○○    │九十二年度偵│
│    │二時三十分│段一四二之│害人丙○○現金新│甲○○    │字八二五號  │
│    │至五時三十│二０二號五│台幣（下同）數百│戊○○    │            │
│    │分間某時  │樓        │元及電腦主機乙台│          │            │
│    │          │          │；竊取被害人張玉│          │            │
│    │          │          │秋電腦主機乙台、│          │            │
│    │          │          │金飾、項鍊與戒指│          │            │
│    │          │          │；竊取被害人陳瑤│          │            │
│    │          │          │惠現金數百元；竊│          │            │
│    │          │          │取被害人甲○○電│          │            │
│    │          │          │腦主機乙台、現金│          │            │
│    │          │          │二百元與三人共有│          │            │
│    │          │          │之寬頻分享器乙台│          │            │
│    │          │          │。              │          │            │
├──┼─────┼─────┼────────┼─────┼──────┤
│二  │九十一年十│彰化縣和美│侵入住宅內，竊取│丁○○    │併案案號：  │
│    │一月二十五│鎮○○路六│現金新台幣三千元│          │九十二年偵字│
│    │日下午四時│段十九之四│、行動電話二支、│          │五五八九、五│
│    │三十分許  │號四樓    │提款卡、身分證及│          │八七三號    │
│    │          │          │印章，得手後將現│          │            │
│    │          │          │金花用。        │          │            │
└──┴─────┴─────┴────────┴─────┴──────┘
